臺灣臺北地方法院刑事判決　　　　　　　94年度重訴字第32號
公　訴　人　臺灣臺北地方法院檢察署檢察官
被　　　告　甲○○
指定辯護人　本院公設辯護人乙○○
上列被告因偽造有價證券等案件，經檢察官提起公訴（九十四年
度偵字第八○六號），及移送併辦（九十四年度偵字第一○二六
七號），本院判決如下：
    主  文
甲○○連續意圖供行使之用，而偽造有價證券，處有期徒刑參年
貳月。如附表五所示之偽造有價證券均沒收。
    事  實
一、甲○○自八十年六月五日起至九十三年九月間止，任職於亞
    歷帷幕牆股份有限公司（下簡稱亞歷公司）之會計部門，負
    責亞歷公司記帳、報價等會計業務及與銀行往來等事宜，為
    從事業務之人。詎其因為個人疏失導致公司須補繳大額稅款
    ，另又因個人使用信用卡花費過鉅無力償還帳款，為支付稅
    款及信用卡款項，竟基於意圖供行使之用而偽造有價證券及
    意圖為自己不法所有之概括犯意，於其任職期間內，連續為
    下列不法行為：
（一）於民國九十年十月八日，甲○○以支票上之公司章有漏蓋
      須補章為由，向負責保管公司大小章之亞歷公司負責人丁○○騙取公司大小章，未經亞歷公司同意，盜蓋亞歷公司
      大、小章於臺中商業銀行股份有限公司臺北分行（下簡稱
      臺中商銀臺北分行）定期存款解約單上，並填寫戶名、帳
      號及金額等項目而偽造定期存款解約單後，將之交付與臺
      中商銀臺北分行承辦人員，使該承辦人員誤以為亞歷公司
      有將定期存款解約之意思，而將亞歷公司所有之臺中商銀
      臺北分行帳號0000000號綜合存款帳戶內之定期存
      款新臺幣（下同）五十萬元辦理解約，並將解約款項依甲○○指示存入指定帳戶，足生損害於亞歷公司及臺中商銀
      臺北分行對於帳戶管理之正確性。
（二）分別於九十一年十二月三十一日、九十三年七月五日，又
      以補章為由，向丁○○騙取公司大小章，盜蓋於彰化銀行
      定存中途解約取息憑條、綜合存款項下定期性存款解約申
      請書上，填寫戶名、帳號、金額等其他項目而偽造上開私
      文書後，將之交付與彰化商業銀行股份有限公司晴光分行
      （下簡稱彰化銀行晴光分行）承辦人員，使承辦人員誤以
      為亞歷公司有將定期存款解約之意思，而將亞歷公司所有
      之彰化銀行晴光分行帳號00000000000000
      號綜合存款帳戶內之定期存款共九筆（詳如附表一所示）
      辦理解約，將解約款項依甲○○指示匯入上開帳戶之乙存
      帳戶內。另自九十一年十一月十五日起至九十三年八月十
      日止，利用業務上須為亞歷公司至銀行提領款項之機會，
      連續在附表二所示之時間，將其為亞歷公司提領、應為亞
      歷公司所有如附表二所示之款項，全數侵占入己；復以補
      章為由向丁○○騙取亞歷公司大小章，連續於如附表三所
      示之時間，未獲亞歷公司同意，盜蓋亞歷公司大小章於彰
      化銀行晴光分行之取款憑條上，而偽造取款憑條私文書，
      再持以向彰化銀行晴光分行承辦人員辦理提款手續而行使
      之，致承辦人員陷於錯誤，認甲○○係有權領取款項之人
      ，而陸續交付如附表三所示之現款與甲○○。總計甲○○
      共自亞歷公司彰化銀行晴光分行帳號000000000
      00000號綜合存款帳戶內，提領一億五千零四十五萬
      零五百十五元，足生損害於亞歷公司及彰化銀行晴光分行
      對於帳戶管理之正確性。甲○○提領亞歷公司款項後，因
      惟恐犯行遭發覺，仍續以支付部分亞歷公司對外之帳款及
      支票款項，以免亞歷公司財務狀況不佳遭人追索債務後，
      其犯行遭亞歷公司察覺，扣除甲○○在如附表四所示之時
      間，依其職務轉入亞歷公司之彰化銀行晴光分行帳號00
      00000000號支票存款帳戶如附表四所示之款項共
      計一億零六百十萬零二元，以及甲○○償還亞歷公司向華
      僑商業銀行股份有限公司城東分行（下簡稱華僑銀行城東
      分行）借款之本金及利息共計三千五百八十三萬四千二百
      八十六元（借款帳戶帳號：0000000000000
      0號）、代墊亞歷公司應付之信用狀款項、員工薪資等款
      項共計一百六十二萬九千四百九十六元後，至今甲○○自
      上開亞歷公司彰化銀行晴光分行帳號000000000
      00000號綜合存款帳戶內所挪用之款項，尚有六百八
      十八萬六千七百三十一元未償還。
（三）於九十三年七月五日，因丁○○之帳戶印章與亞歷公司之
      負責人小章相同，甲○○又佯稱支票須補章，未經丁○○
      之同意，盜蓋丁○○印章於無摺提領單上，偽造該私文書
      後，連同相關文書，交付予彰化銀行晴光分行之承辦人員
      而行使之，使承辦人員誤以為係丁○○授權轉出款項，而
      將丁○○所開立、帳號00000000000000號
      綜合存款帳戶內之一百三十五萬元，轉帳至同分行亞歷公
      司帳號0000000000號支票存款帳戶內，而達成
      甲○○掩飾其挪用亞歷公司款項之犯行，亦足生損害於丁○○及彰化銀行晴光分行對於帳戶管理之正確性。
（四）又甲○○為因應亞歷公司對帳所需，並掩飾犯行，自九十
      二年一月二十八日起至九十三年六月二日止，以亞歷公司
      與銀行承作票貼後，存摺需置放銀行處為由，連續多次變
      造亞歷公司彰化銀行晴光分行帳號0000000000
      0000號綜合存款帳戶對帳單，並交付丁○○對帳而行
      使之。復於九十三年七月二十九日，持填妥戶名、金額、
      日期之彰化銀行支票存款送款簿存根聯五紙至彰化銀行晴
      光分行，趁該行行員謝虹亭忙於工作未加注意之際，蓋用
      謝虹亭置放於桌上之職章及彰化銀行印花稅總繳章於上揭
      支存存根聯之收訖戳記欄內，而偽造該私文書，並持以交
      付丁○○對帳而行使之，足生損害於亞歷公司、謝虹亭與
      彰化銀行晴光分行帳務管理之正確性。
（五）復於九十三年七月初某日，甲○○變易持有為所有之意思
      ，將業務上所持有，國功營造事業股份有限公司所開立欲
      繳交亞歷公司之付款人世華聯合商業銀行民生分行、帳號
      0000000號、發票日九十三年八月二十三日、支票
      號碼ＡＡ0000000號、票面金額二百二十七萬七千
      零八十一元之客票一紙，在亞歷公司附近，交付予地下錢
      莊姓名年籍不詳之成年男子，以作為向地下錢莊借款一百
      五十萬元之擔保；復於九十三年七月二十六日，另利用亞
      歷公司之空白支票簿均由其保管之機會，將其中四張空白
      支票（匯通商業銀行股份有限公司《現更名為國泰世華商
      業銀行股份有限公司》民生分行《下簡稱國泰世華民生分
      行》帳號000000000000號、支票號碼ＡＣ0
      000000至ＡＣ0000000號）侵占入己，在臺
      北市○○○路六二二號附近，盜蓋亞歷公司大小章於上開
      空白支票上，並填寫金額、發票日等應記載事項，偽造四
      張票面金額共計七百三十五萬元之支票四紙（四紙支票個
      別之票面金額不明）後，連同其所侵占，亦為業務上持有
      而應繳交予亞歷公司之中環股份有限公司所開立、付款人
      中國信託商業銀行中山分行、發票日九十三年八月十日、
      支票號碼ＢＩ0000000號、票面金額七百三十五萬
      元之支票一紙，當場交付予地下錢莊姓名年籍不詳之成年
      男子，以作為其向地下錢莊借款三百五十萬元之擔保，使
      該地下錢莊人員誤信甲○○為有權轉讓上開支票之人，而
      允以收受，並交付甲○○所貸之款項三百五十萬元。
（六）於不詳時間，將其所保管之亞歷公司國泰世華民生分行帳
      號000000000000八號、支票號碼ＡＣ000
      0000、ＡＣ0000000之空白支票二張侵占入己
      後，在其上盜蓋其自丁○○處取得之亞歷公司大小章，且
      填寫金額均為三十萬元、發票日分別為九十三年八月十三
      日（支票號碼ＡＣ0000000）、九十三年八月十六
      日（支票號碼ＡＣ0000000）之應記載事項，而偽
      造該二張有價證券後，在臺北市○○○路亞歷公司，持交
      予丙○○，作為其向丙○○借款六十萬元之擔保，使丙○○誤以為甲○○係有權轉讓上開二張支票之人，而允以收
      受，並交付借款六十萬元。
二、案經亞歷公司、丁○○訴由臺北市政府警察局中山分局報請
    臺灣臺北地方法院檢察署檢察官偵查起訴，及臺中縣警察局
    霧峰分局報請臺灣臺北地方法院檢察署檢察官移送併辦。
    理  由
一、前揭事實，業據被告甲○○迭於警詢、偵查及本院審理時坦
    承不諱（見九十四年度偵字第八○六號卷《下簡稱偵八○六
    號卷》第一宗第十三頁至第十九頁、第二五七頁至第二六二
    頁、第二六四至二六六頁、第二六七至第二七一頁、偵八○
    六號卷第二宗第七頁、第八頁、第四三頁至第四六頁、本院
    卷第三五頁至第三七頁、第八八至九二頁）；核與告訴人丁○○（亦為亞歷公司代表人）於警詢、偵查、本院審理時指
    訴情節相符（偵八○六號卷第一宗第二○頁至第二六頁、第
    二七二頁至第二七四頁、偵八○六號卷第二宗第五頁至第七
    頁、第四三頁至第四六頁、第二七五頁至第二八一頁、九十
    四年度偵字第一○二六七號卷《下簡稱偵一○二六七號卷》
    第八頁至第十二頁、本院卷第三七頁反面）；並有證人李達
    文（見偵八○六號卷第二宗第五一頁至第五三頁）、謝虹亭
    （見偵八○六號卷第二宗第五二頁至第五三頁）於偵查時證
    述屬實，另經證人丙○○於警詢、本院審理時證述明確（偵
    一○二六七號卷第十三頁至第十五頁、本院卷第五一頁至第
    五五頁、第六五頁）。此外，尚有國功營造事業股份有限公
    司九十三年九月二日國財字第○四○六六七號函（偵八○六
    號卷第一宗第四二頁）、國泰世華民生分行函附亞歷公司開
    戶資料及交易明細（偵八○六號卷第一宗第四三頁至第五○
    頁）、亞歷公司臺中商銀台北分行0000000號帳戶交
    易明細（偵八○六號卷第一宗第一五四頁至第一六一頁）、
    亞歷公司彰化銀行晴光分行帳號000000000000
    00號帳戶存摺存款帳戶及交易資料列示、綜合存款存摺影
    本（偵八○六號卷第一宗第五九頁至第九六頁、第一六三頁
    至第一六六頁）、變造之彰化銀行乙存（帳號000000
    00000000號）存摺對帳單（偵八○六號卷第一宗第
    一六八頁至第一八○頁）、亞歷公司彰化銀行晴光分行帳號
    0000000000號帳戶支票存款帳戶及交易資料列示
    （偵八○六號卷第一宗第九七頁至第一三九頁、第一八四頁
    至第二五六頁）、亞歷公司華僑銀行城東分行000000
    00000000號帳戶放款歷史交易明細表（偵八○六號
    卷第二宗第五四頁至第六二頁）、丁○○彰化銀行晴光分行
    帳號00000000000000號帳戶綜合存款存摺影
    本（偵八○六號卷第一宗第一八二頁、第一八三頁）、亞歷
    公司國泰世華民生分行甲存、乙存帳戶明細（偵八○六號卷
    第一宗第一四五頁至第一五二頁）、被告自白書（偵八○六
    號卷第一宗第二八三頁、第二八四頁）、國功營造事業股份
    有限公司開立予亞歷公司之票號ＡＡ0000000號支票
    影本（偵八○六號卷第一宗第二八七頁）、中環股份有限公
    司票號ＢＩ0000000號支票影本（偵八○六號卷第一
    宗第二八八頁、第三○四頁）、被告剪下之票號、書立之字
    條（偵八○六號卷第一宗第二九七頁）、彰化銀行匯款申請
    書、匯款回條聯影本、泛亞商銀大安分行帳號000000
    000000號帳戶及000000000000號帳戶存
    摺影本（偵卷第一宗第二九八至三○三頁）（偵卷第二宗第
    三二、三三頁）、彰化銀行存摺支取單（偵八○六號卷第二
    宗第二二頁、第二六頁、第二九頁、第三一頁、第三四頁）
    、彰化銀行送款簿影本（偵八○六號卷第二宗第二四頁、第
    二七頁、第三七頁）、丁○○與被告對帳單（偵卷第二宗第
    四七頁）、亞歷公司向華僑商銀借款之本金及利息表（九十
    一年十一月十五日至九十三年八月十日）（偵八○六號卷第
    二宗第五四頁至第六二頁）、偽造之彰化銀行支票存款送款
    簿存根聯彩色影印本（本院卷第七二頁）、彰化銀行晴光分
    行帳號00000000000000號帳戶定存解約資料
    （本院卷第七四頁至第八五頁、第八七頁至第九五頁）、本
    院公務電話紀錄（本院卷第九六頁）、亞歷公司組織職掌表
    （偵一○二六七卷第三二頁至第三五頁）、票據掛失止付通
    知書（偵一○二六七卷第六二頁）、支票號碼ＡＣ0000
    000、ＡＣ0000000號支票、退票理由單影本（偵
    一○二六七卷第五八頁、第五九、第六四頁、第六五頁）支
    票號碼ＡＣ0000000、ＡＣ0000000號掛失止
    付票據提示人資料查報表（偵一○二六七卷第六一頁、第六
    六頁）等件附卷可證，足見被告自白核與事實相符。綜上，
    本件事證明確，被告犯行堪以認定，應依法論科。
二、按行使偽造有價證券，除直接用以取得票面金額之對價，不
    另論以詐欺罪外，凡以該證券間接作為借款之擔保或持以為
    借款之新債清償之用者，該原詐借款項即為行使有價證券以
    外之另一行為，應以牽連觸犯行使偽造有價證券及詐欺兩罪
    論擬（最高法院八十八年度臺上字第二五二六號、八十九年
    度臺上字第二八○號判決意旨參照）。被告領取告訴人亞歷
    公司款項後予以侵占，復盜用亞歷公司大小章、丁○○印章
    偽造定期存款解約單、提款條後，持交予銀行人員，進而挪
    用亞歷公司、丁○○帳戶款項；又變造彰化銀行對帳單，另
    盜用證人謝虹亭之職章及彰化銀行印花稅總繳章偽造支票存
    款送款簿存根聯交付予丁○○對帳；且侵占業務上持有之亞
    歷公司二張客票、六張空白支票，並盜蓋亞歷公司大小章偽
    造支票後，分別交付予地下錢莊、證人丙○○做為借款擔保
    ，核其上開所為，係犯刑法第二百零一條第一項偽造有價證
    券罪、第二百十六條、二百十條行使偽造私文書罪、行使變
    造私文書罪，第三百三十九條第一項詐欺取財罪、第三百三
    十六條第二項業務侵占罪。被告盜用印章之行為，為其偽造
    有價證券、偽造私文書之部分行為，而偽造、變造私文書、
    行使偽造有價證券之低度行為，復為行使偽造、變造私文書
    、偽造有價證券之高度行為所吸收，均不另論罪。被告先後
    多次偽造有價證券、行使偽造私文書、行使變造私文書、詐
    欺取財、業務侵占之犯行，均時間緊接，所犯係構成要件相
    同之罪名，顯均係基於概括犯意反覆為之，為連續犯，均應
    依刑法第五十六條規定各以一偽造有價證券罪、行使偽造私
    文書罪、行使變造私文書罪、詐欺取財罪、業務侵占罪論，
    並加重其刑。被告所犯上開連續偽造有價證券罪、連續行使
    偽造私文書罪、連續行使變造私文書罪、連續詐欺取財罪、
    連續業務侵占罪間，有方法目的、原因結果之牽連關係，應
    從一重之連續偽造有價證券罪論處。原起訴意旨雖未敘及被
    告於九十一年十二月三十一日、九十三年七月五日私自將亞
    歷公司彰化銀行晴光分行如附表一所示之九筆定期存款辦理
    解約，另將支票號碼ＡＣ0000000、ＡＣ00000
    00號二張空白支票侵占入己後，復偽造上開二張支票並持
    交予證人丙○○作為借款擔保之犯行，惟上開部分與已經起
    訴且經本院判刑之連續偽造有價證券罪、連續業務侵占罪、
    連續行使偽造私文書罪、連續詐欺取財罪部分具有連續犯、
    牽連犯之裁判上一罪關係，且上開事實業經公訴人當庭補充
    擴張起訴事實，另被告侵占空白支票並偽造支票向證人丙○○借款部分之犯行業經臺灣臺北地方法院檢察署（九十四年
    度偵字第一○二六七號）移送本院併案審理，本院自得一併
    審理裁判。爰審酌被告為從事業務之人，竟利用告訴人之信
    任及業務上處理告訴人財務之機會，為紓解其財務困難即私
    自挪用告訴人款項，扣除回歸亞歷公司之款項，尚有八百七
    十三萬餘元，且事發逾一年餘，迄未與告訴人和解，亦未能
    償還分文，兼衡其犯後坦承犯行，犯後態度良好，暨其犯罪
    之動機、手段、目的等一切情事，量處如主文所示之刑。又
    本件犯罪之情狀並無可憫恕之處，辯護人請求本院依刑法第
    五十九條規定酌減其刑，於法不合，附此敘明。被告偽造之
    國泰世華民生分行帳號000000000000號、支票
    號碼ＡＣ0000000至ＡＣ0000000號等四張支
    票，於被告自行還款予地下錢莊將上開支票收回後，即自行
    銷燬等情，業據被告於本院審理時供陳明確（見本院卷第九
    八頁反面），且有被告剪下之票號附卷可證（見偵八○六號
    卷第一宗第二九七頁），是上開四張支票業已滅失，為免執
    行困難，本院爰不宣告沒收。至於被告偽造如附表五所示之
    支票二紙，應依刑法第二百零五條規定均宣告沒收。
三、不另為無罪之諭知：
（一）公訴意旨另以：被告為亞歷公司會計主任，負責亞歷公司
      帳務事宜，為從事業務之人，竟意圖為自己不法之所有，
      將其為亞歷公司保管而持有之國泰世華民生分行帳號00
      00000000000號、支票號碼ＡＣ000000
      0、ＡＣ0000000至ＡＣ0000000號空白支
      票共計二十七張侵占入己，因認被告涉犯刑法第三百三十
      六條第二項之業務侵占罪嫌云云。
（二）按犯罪事實應依證據認定之，無證據不得推定其犯罪事實
      ，又不能證明被告犯罪或其行為不罰者，應諭知無罪之判
      決，刑事訴訟法第一百五十四條、第三百零一條第一項分
      別定有明文。次按認定不利於被告之事實，須依積極證據
      ，茍積極之證據本身存有瑕疵而不足為不利於被告事實之
      認定，即應為有利於被告之認定，更不必有何有利之證據
      ，而此用以證明犯罪事實之證據，猶須於通常一般人均不
      至於有所懷疑，堪予確信其已臻真實者，始得據以為有罪
      之認定，倘其證明尚未達到此一程度，而有合理性之懷疑
      存在，致使無從為有罪之確信時，即應為無罪之判決，此
      有最高法院八十二年度臺上字第一六三號判決、七十六年
      臺上字第四九八六號、三十年上字第八一六號等判例意旨
      可資參照。末按告訴人之告訴，係以使被告受刑事訴追為
      目的，是其陳述是否與事實相符，仍應調查其他證據以資
      審認，此亦據最高法院五十二年臺上字第一三○○號判例
      闡釋甚明。
（三）公訴人認被告涉犯刑法第三百三十六條第二項之業務侵占
      罪，無非以告訴人丁○○之指訴、票據掛失止付通知書、
      遺失票據申請書等件為其論據。訊據被告堅決否認有侵占
      上開二十七張支票之情事，辯稱：上開空白支票雖係由伊
      保管，但伊因積欠地下錢莊金錢無力償還，某日遭地下錢
      莊人員限制自由並強取身上所攜帶之上開二十七張空白支
      票，並非故為侵占不返還亞歷公司，伊亦不清楚該二十七
      張空白支票之下落等語。經查：本件除告訴人丁○○指訴
      支票係遭被告侵占，並有告訴人丁○○申報支票遺失時所
      填寫之票據掛失止付通知書、遺失票據申請書外，即無其
      他積極證據可資證明被告犯罪，而卷內亦查無上開二十七
      張支票之提示資料，再依被告所供稱，支票固為伊所保管
      ，然支票係遭地下錢莊人員強行取走，是被告並無將手中
      持有之上開二十七張公司空白支票據為己有之意思，難認
      有為自己不法所有之意圖。從而，本件公訴人所舉事證，
      尚難認定被告有侵占上開二十七張空白支票之實，此外，
      亦查無其他證據可證明被告侵占上開二十七張支票，致使
      無從為被告有罪之確信，惟此部分若成罪，係與本件前揭
      被告已論罪科刑之業務侵占罪部分有裁判上之一罪關係，
      是本院爰不另為無罪之諭知，附此敘明。
據上論斷，應依刑事訴訟法第二百九十九條第一項前段，刑法第
五十六條、第二百零一條第一項、第二百十六條、第二百十條、
第三百三十九條第一項、第三百三十六條第二項、第五十五條、
第二百零五條，罰金罰鍰提高標準第一條前段，判決如主文。
本案經檢察官楊仲萍到庭執行職務。
中 　華 　民 　國 　 九十四　 年 　 十    月   二十   日
                       臺灣臺北地方法院刑事第一庭
                         審判長法  官  陳興邦
                               法  官  林婷立
　　　　　　　　　             法　官　劉素如
上正本證明與原本無異。
如不服本判決，應於判決送達後10日內向本院提出上訴狀（應抄
附繕本）。告訴人或被害人如對於本判決不服者，應具備理由請
求檢察官上訴，其上訴期間之計算係以檢察官收受判決正本之日
期為準。
                               書記官  陳俐妙
中 　華 　民 　國 　 九十四　 年 　 十    月   二十   日
中華民國刑法第201條
意圖供行使之用，而偽造、變造公債票、公司股票或其他有價證
券者，處3年以上10年以下有期徒刑，得併科3千元以下罰金。
行使偽造、變造之公債票、公司股票或其他有價證券，或意圖供
行使之用，而收集或交付於人者，處1年以上7年以下有期徒刑，
得併科3千元以下罰金。
中華民國刑法第216條
(行使偽造變造或登載不實之文書罪)
行使第 210 條至第 215 條之文書者，依偽造、變造文書或登載
不實事項或使登載不實事項之規定處斷。
中華民國刑法第210條
(偽造變造私文書罪)
偽造、變造私文書，足以生損害於公眾或他人者，處 5 年以下有
期徒刑。
中華民國刑法第339條
(普通詐欺罪)
意圖為自己或第三人不法之所有，以詐術使人將本人或第三人之
物交付者，處5年以下有期徒刑、拘役或科或併科1千元以下罰金
。
以前項方法得財產上不法之利益或使第三人得之者，亦同。
前二項之未遂犯罰之。
中華民國刑法第336條
(公務公益侵占罪、業務侵占罪)
對於公務上或因公益所持有之物，犯前條第 1 項之罪者，處 1
年以上 7 年以下有期徒刑，得併科 5 千元以下罰金。
對於業務上所持有之物，犯前條第 1 項之罪者，處 6 月以上
5 年以下有期徒刑，得併科 3 千元以下罰金。
前二項之未遂犯罰之。
